【裁判字號】    98,抗,159
【裁判日期】    980630
【裁判案由】    假扣押
【裁判全文】
臺灣高等法院高雄分院民事裁定           98年度抗字第159號
抗  告  人  丙○○
法定代理人  丁○○
代  理  人  乙○○
相  對  人  甲○○
上列當事人間聲請假扣押事件，抗告人對於中華民國98年5 月18
日臺灣高雄地方法院98年度裁全字第2925號裁定提起抗告，本院
裁定如下：
    主  文
抗告駁回。
抗告訴訟費用由抗告人負擔。
    理  由
一、本件抗告意旨略以：相對人係抗告人之母，負有扶養抗告人
    之義務，詎其自97年7 月間起即未給付每月新台幣（下同）
    1 萬1,000 元之扶養費，計算至抗告人滿20歲為止，相對人
    共應給付抗告人77萬元，因相對人除有坐落高雄縣岡山鎮○
    ○段201-2 地號土地（下稱系爭土地）外，別無其他財產，
    而系爭土地現已整地平整。且耳聞當地人士稱已有買主積極
    與相對人就系爭土地洽商買賣事宜，又因抗告人之法定代理
    人丁○○（下稱丁○○）曾訴請相對人給付代墊款16萬元，
    經原法院97年度雄簡字第6375號判決丁○○勝訴確，丁○○
    並據以聲請由原法院就系爭土地予以強制執行查封登記（即
    原法院98年度司執字第32965 號強制執行事件），而相對人
    竟屢催促丁○○予以撤銷查封，由此可見相對人有急迫將系
    爭土地予以處分之情事，而抗告人嗣後有不能執行或甚難執
    行之虞，為此願供擔保以代釋明，請求法院准就相對人之財
    產於66萬元之範圍內為假扣押。乃原法院遽予駁回抗告人之
    聲請，顯有違誤，為此提起本件抗告，求予廢棄原裁定，另
    為適法之裁定云云。
二、按請求及假扣押之原因應釋明之。前項釋明如有不足，而債
    權人陳明願供擔保或法院認為適當者，法院得定相當之擔保
    金，命供擔保後為假扣押。民國92年2 月9 日修正公布之民
    事訴訟法第526 條第1 項、第2 項規定甚明。所謂假扣押之
    原因，即債務人有日後不能強制執行或甚難執行之虞，或應
    在外國執行者是也。同法第523 條亦有明文。諸如債務人浪
    費財產，增加負擔，或就其財產為不利處分，將達於無資力
    之狀態，或移住遠地，逃匿無蹤或隱匿財產等情均屬之。債
    權人就假扣押之原因依法有釋明之義務，亦即需提出可使法
    院信其主張為真實之證據。必待釋明有所不足，而債權人陳
    明願供擔保後，始得准為假扣押；若債權人未釋明假扣押之
    原因，即不符扣押之要件（最高法院94年度台抗字第1182號
    裁判要旨參照）。
三、經查抗告人主張相對人係抗告之母，負有扶養抗告人之義務
    ，並自97年7 月間起即未給付每月1 萬1,000 元之扶養費，
    因相對人現就其所有之系爭土地已整地平整，且耳聞已有買
    主積極洽購，又相對人屢催丁○○儘速撤銷對系爭土地之查
    封登記。誠恐日後有不能強制執行或甚難執行之虞，為此願
    供擔保以代釋明，請求就相對人之財產於66萬元之範圍內為
    假扣押云云，雖據抗告人提出戶籍謄本及原法院97年度監字
    第201 號聲請改定監護人事件民事裁定，確定證明書各1 份
    為證，然此僅足以釋明請求之原因；惟就假扣押之原因，雖
    於本院提出系爭土地整地平整之照片及相對人於98年4 月30
    日寄交丁○○之郵局存證信函1 份為憑。然相對人縱僱工將
    系爭土地予以整平，亦難據以認相對人就其財產為不利處分
    ，將達於無資力之狀態。至於前揭存證信函，僅係相對人通
    知丁○○表示伊願遵法院判決給付16萬元代墊款，請丁○○
    撤回前開98年度司執字第32965 號強制執行事件（見本院卷
    第11頁、第12頁），亦難據此而認相對人有隱匿財產之情事
    ，自難依前揭系爭土地照片及存證信函，使本院信其假扣押
    原因之主張為真實。又抗告人經本院通知到庭陳述意見時亦
    陳稱：並無證據可證明相對人要脫產等語（見本院卷第21頁
    ）。是抗告人就假扣押之原因既未釋明，即不符假扣押之要
    件。揆諸上開說明，抗告人所為假扣押之聲請，自屬不應准
    許。從而原法院裁定駁回抗告人假扣押之聲請，經核尚無不
    合。抗告意旨指摘原裁定不當，求予廢棄，即非有理由，應
    予駁回。
據上論結，本件抗告為無理由，依民事訴訟法第495 條之1 第1
項、第449 條第1 項、第95條、第78條，裁定如主文。
中    華    民    國    98    年    6     月    30    日
                              民事第三庭
                                  審判長法官  張國彬
                                  法      官  魏式璧
                                  法      官  吳登輝
以上正本證明與原本無異。
本件裁定不得再抗告。
中    華    民    國    98    年    7     月    1     日
                                  書  記  官  張明賢


司法院資訊處製作；財團法人民間司法改革基金會備份。
